臺灣板橋地方法院刑事判決　　　　　　 100年度訴字第482號
公　訴　人　臺灣板橋地方法院檢察署檢察官
被　　　告　鄭怡萍
上列被告因違反毒品危害防制條例案件，經檢察官提起公訴（九
十九年度毒偵字第九二四三號），及移送併案審理（一００年度
毒偵字第一六四九號），被告於本院準備程序進行中，就被訴事
實為有罪之陳述，經本院告知簡式審判程序意旨，並聽取公訴人
及被告之意見後，本院合議庭裁定由受命法官獨任依簡式審判程
序審理，並判決如下：
    主  文
鄭怡萍施用第二級毒品，累犯，處有期徒刑肆月。扣案之第二級
毒品甲基安非他命壹包（驗餘淨重壹點伍肆公克），沒收銷燬之
。扣案之吸食器貳組，均沒收；又施用第一級毒品，累犯，處有
期徒刑捌月。應執行有期徒刑拾月。扣案之第二級毒品甲基安非
他命壹包（驗餘淨重壹點伍肆公克），沒收銷燬之。扣案之吸食
器貳組，均沒收。
    事  實
一、鄭怡萍前因施用第一級毒品案件，經本院以九十二年度毒聲
    字第二五二六號裁定送觀察、勒戒後，認無繼續施用毒品之
    傾向，於民國九十二年九月八日執行完畢釋放出所，並經臺
    灣板橋地方法院檢察署檢察官以九十二年度毒偵字第二六六
    五號為不起訴處分確定。復因施用第一、二級毒品案件，經
    臺灣臺北地方法院以九十四年度訴緝字第一九四號判處有期
    徒刑八月、四月，定其應執行有期徒刑十月確定；又因竊盜
    案件，分別經本院以九十三年度易字第一一九九號判處有期
    徒刑七月確定、以九十四年度簡字第一六０七號判處有期徒
    刑三月確定，上開各罪刑嗣經臺灣臺北地方法院以九十四年
    度聲字第二０三九號裁定定其應執行有期徒刑一年六月確定
    ，甫於九十六年三月二十六日（起訴書誤載為二十七日）縮
    刑期滿執行完畢。再因施用第一、二級毒品案件，經臺灣高
    等法院以九十六年度上訴字第二００二號判處有期徒刑十月
    、六月，並減為有期徒刑五月、三月，定其應執行有期徒刑
    七月確定；復因偽造文書案件，經本院以九十六年度簡字第
    一五五七號判處有期徒刑四月確定；又因竊盜案件，經本院
    以九十六年度簡上第四二五號判處有期徒刑四月，並減為有
    期徒刑二月確定，前述各罪刑嗣經本院以九十七年聲字第三
    七七七號裁定定其應執行有期徒刑一年確定。復因施用第一
    、二級毒品案件，經本院以九十七年度訴字第二九二六號判
    處有期徒刑八月、四月，定其應執行有期徒刑十一月確定，
    上述罪刑接續執行，於九十九年一月十二日假釋出監交付保
    護管束，至九十九年一月二十九日保護管束期滿未經撤銷，
    視為執行完畢。詎仍不知悛悔，其明知海洛因、甲基安非他
    命係業經公告列為毒品危害防制條例第二條第二項第一、二
    款之第一、二級毒品，不得非法持有、施用，詎仍未戒除施
    用毒品習性，復各基於施用第一、二級毒品海洛因、甲基安
    非他命之犯意，先於九十九年十一月二十一日凌晨某時許，
    在其友人韓淑芬位在新北市三重區（改制前為臺北縣三重市
    ）住處內，施用第二級毒品甲基安非他命一次；又於同年月
    二十二日上午某時許，在新北市○○區○○路四段一二五巷
    三三號四樓居處內，以捲煙方式，施用第一級毒品海洛因一
    次。嗣於同年月二十二日上午十時十三分許，鄭怡萍在其姊
    鄭淑貞位在新北市○○區○○路一段二一三號十樓住處，與
    鄭淑貞、韓淑芬（渠等二人另涉嫌施用第一、二級毒品案件
    部分，另分別經本院以一００年度毒聲字第四九、五十號裁
    定送觀察、勒戒處分）一同為警查獲，並扣得鄭怡萍所有之
    第二級毒品甲基安非他命一包（驗餘淨重一點五四公克）及
    供施用第二級毒品甲基安非他命所用之吸食器二組。嗣經警
    依法對其採集尿液送驗後，始查悉上情。
二、案經臺北市政府警察局中正第一分局報告臺灣板橋地方法院
    檢察署檢察官偵查起訴及移送併案審理。
    理  由
壹、程序事項：
    被告鄭怡萍所犯係死刑、無期徒刑或最輕本刑為三年以上有
    期徒刑以外之罪，亦非屬高等法院管轄第一審之案件，其於
    準備程序中就被訴事實為有罪之陳述，經本院告知簡式審判
    程序之旨，並聽取公訴人及被告之意見後，經本院合議庭認
    為適宜，乃依刑事訴訟法第二百七十三條之一第一項規定，
    裁定由受命法官獨任進行簡式審判程序，先予敘明。
貳、實體事項：
一、上揭犯罪事實，業據被告於本院準備程序及審理中自白不諱
    。且被告於前揭查獲時地後經警依法對其採集尿液經送請臺
    灣尖端先進生技醫藥股份有限公司以酵素免疫分析法（EIA
    ）初步檢驗及氣相層析質譜儀分析法（GC/MS）確認檢驗結
    果，確呈鴉片類（嗎啡）及安非他命類（安非他命及甲基安
    非他命）陽性反應，此有該公司出具之九十九年十二月八日
    濫用藥物檢驗報告及臺北市政府警察局偵辦毒品案件尿液檢
    體委驗單各一紙在卷可稽（參見偵卷第五三、五一頁）。又
    扣案之被告所持有疑似第二級毒品甲基安非他命晶體一包（
    驗餘淨重一點五四公克），經警送請臺北市政府警察局刑事
    鑑識中心鑑驗結果，確檢出第二級毒品甲基安非他命成分無
    訛，有臺北市政府警察局出具之九十九年十二月十六日北市
    鑑毒字第三０四號鑑驗通知書一紙在卷可考（參見偵卷第七
    六頁）。綜上所述，足見被告之自白核與事實相符，應可採
    為論罪科刑之依據。按施用第一、二級毒品為犯罪行為，毒
    品危害防制條例第十條第一項及第二項各定有處罰明文。故
    施用該毒品者，依前揭規定本應科以刑罰，惟基於施用毒品
    之人，兼有病患屬性，乃於刑事政策上對合於一定條件之施
    用者，依同條例第二十條、第二十三條之規定，施以觀察、
    勒戒及強制戒治之治療，期以保安處分替代刑罰，戒斷其身
    、心癮。嗣因其程序過於繁雜，上揭條例於九十二年七月九
    日修正公布，自九十三年一月九日施行，將該第二十條、第
    二十三條之保安處分程序，單純區分為「初犯」、「五年內
    再犯」及「五年後再犯」三種；依其立法理由之說明：「初
    犯」，經觀察、勒戒或強制戒治後，應為不起訴處分或不付
    審理之裁定；經觀察、勒戒或強制戒治執行完畢釋放後，「
    五年內再犯」者，因其再犯率甚高，原實施之觀察、勒戒及
    強制戒治既已無法收其實效，爰依法追訴或裁定交付審理。
    至於經觀察、勒戒或強制戒治執行完畢釋放後，「五年後再
    犯」者，前所實施之觀察、勒戒或強制戒治已足以遮斷其施
    用毒品之毒癮，為期自新及協助其斷除毒癮，仍適用「初犯
    」規定，先經觀察、勒戒或強制戒治之程序。從而依修正後
    之規定，僅限於「初犯」及「五年後再犯」二種情形，始應
    先經觀察、勒戒或強制戒治程序，不能逕行起訴，亦即設為
    施用毒品罪起訴條件之限制。但倘被告於五年內已再犯，經
    依法再為「保安處分」或「追訴處罰」者，縱其第三次（或
    第三次以上）施用毒品之時間，在初犯之保安處分執行完畢
    釋放五年以後，即非屬「五年後再犯」之情形，且因前有「
    五年內再犯」情形，顯見其再犯率甚高，原實施之保安處分
    無法收其實效，毋庸仍予寬典處遇，而應依該條例第十條逕
    予刑罰制裁。至於第三次（或第三次以上）施用毒品之時間
    ，是否宜有期間限制？以多久為適宜？則分屬刑事政策、專
    門醫學之範圍，非審判機關所能決定，有待循立法途徑解決
    ，此為本院近來之統一見解（最高法院九十八年台非字第五
    六號判決意旨可資參照）。查本件被告前因施用第一級毒品
    案件，經本院以九十二年度毒聲字第二五二六號裁定送觀察
    、勒戒後，認無繼續施用毒品之傾向，於九十二年九月八日
    執行完畢釋放出所，並經臺灣板橋地方法院檢察署檢察官以
    九十二年度毒偵字第二六六五號為不起訴處分確定。復因施
    用第一、二級毒品案件，經臺灣臺北地方法院以九十四年度
    訴緝字第一九四號判處有期徒刑八月、四月，定其應執行有
    期徒刑十月確定一節，此有臺灣高等法院被告前案紀錄表一
    份在卷可參。被告既曾於前開觀察、勒戒執行完畢釋放後五
    年內再犯施用第一、二級毒品案件而經依法再為追訴處罰，
    即非屬毒品危害防制條例第二十條第三項所定「五年後再犯
    」之情形，揆諸前開判決意旨及說明，本件自應逕行追訴處
    罰。從而，本件事證已臻明確，被告犯行洵堪認定，應予依
    法論科。
二、核被告所為，係犯毒品危害防制條例第十條第二項之施用第
    二級毒品甲基安非他命罪、同條第一項之施用第一級毒品海
    洛因罪。被告各持有第一、二級毒品海洛因及甲基安非他命
    後，進而施用，其各持有之低度行為應被其各施用之高度行
    為所吸收，均不另論罪。被告所犯上開二罪，犯意各別，罪
    名互殊，應予分論併罰。又臺灣板橋地方法院檢察署以一０
    ０年度毒偵字第一六四九號移送本院併案審理之犯罪事實，
    與本件經檢察官起訴之被告所犯施用第一、二級毒品海洛因
    、甲基安非他命罪之犯罪事實為同一事實，為事實相同之同
    一案件，本為起訴效力所及，本院自得併予審理，附此敘明
    。再被告前因施用第一、二級毒品案件，經臺灣臺北地方法
    院以九十四年度訴緝字第一九四號判處有期徒刑八月、四月
    ，定其應執行有期徒刑十月確定；又因竊盜案件，分別經本
    院以九十三年度易字第一一九九號判處有期徒刑七月確定、
    以九十四年度簡字第一六０七號判處有期徒刑三月確定，上
    開各罪刑嗣經臺灣臺北地方法院以九十四年度聲字第二０三
    九號裁定定其應執行有期徒刑一年六月確定，甫於九十六年
    三月二十六日縮刑期滿執行完畢。再因施用第一、二級毒品
    案件，經臺灣高等法院以九十六年度上訴字第二００二號判
    處有期徒刑十月、六月，並減為有期徒刑五月、三月，定其
    應執行有期徒刑七月確定；復因偽造文書案件，經本院以九
    十六年度簡字第一五五七號判處有期徒刑四月確定；又因竊
    盜案件，經本院以九十六年度簡上第四二五號判處有期徒刑
    四月，並減為有期徒刑二月確定，前述各罪刑嗣經本院以九
    十七年聲字第三七七七號裁定定其應執行有期徒刑一年確定
    。復因施用第一、二級毒品案件，經本院以九十七年度訴字
    第二九二六號判處有期徒刑八月、四月，定其應執行有期徒
    刑十一月確定，上述罪刑接續執行，於九十九年一月十二日
    假釋出監交付保護管束，至九十九年一月二十九日保護管束
    期滿未經撤銷，視為執行完畢，此有臺灣高等法院被告前案
    紀錄表一份在卷可參，其前受有期徒刑之執行完畢，於五年
    以內故意再犯本件有期徒刑以上之二罪，各為累犯，應依刑
    法第四十七條第一項規定，各加重其刑。爰審酌被告屢犯不
    改，顯見其意志不堅，缺乏勒戒動機，其施用毒品足以導致
    精神障礙、性格異常，甚至造成生命危險，戕害一己之身體
    健康，惟念其犯後已能坦承犯行，態度良好，已見悔意等一
    切情狀，分別量處如主文所示之刑，並定其應執行之刑。至
    扣案之第二級毒品甲基安非他命一包（驗餘淨重一點五四公
    克），不問屬於犯人與否，應依毒品危害防制條例第十八條
    第一項前段規定，宣告沒收銷燬之。又盛裝前開第二級毒品
    甲基安非他命之包裝袋一個，參以法務部調查局現今所採行
    之鑑驗方式，包裝袋仍會殘留微量毒品，而無法將之完全析
    離，此有法務部調查局調科壹字第09362396550 號函文意旨
    可資參照，是可認該一個包裝袋與殘留其上之第二級毒品甲
    基安非他命當已無法析離，而均應視為毒品，故應與所盛裝
    之第二級毒品甲基安非他命併予沒收銷燬，附此敘明。至扣
    案之吸食器二組，則係被告所有供施用第二級毒品甲基安非
    他命所用之物，亦據其於本院審理中供明在卷可按（參見本
    院卷一００年四月十一日簡式審判筆錄第三頁），爰均依刑
    法第三十八條第一項第二款規定，併予宣告沒收。至鑑驗所
    耗損之第二級毒品甲基安非他命，既已滅失，爰不另為沒收
    銷燬之諭知，併予敘明。
據上論斷，應依刑事訴訟法第二百七十三條之一第一項、第二百
九十九條第一項前段，毒品危害防制條例第十條第一項、第二項
、第十八條第一項前段，刑法第十一條、第五十一條第五款、第
四十七條第一項、第三十八條第一項第二款，判決如主文。
本案經檢察官張世聰到庭執行職務。
中    華    民    國   100    年    4     月    18    日
                  刑事第二十庭    法  官  林家賢
上列正本證明與原本無異。
如不服本判決，應於判決送達後十日內，向本院提出上訴書狀，
並應敘述具體理由；其未敘述上訴理由者，應於上訴期間屆滿後
二十日內向本院補提理由書（均須按他造當事人之人數附繕本）
「切勿逕送上級法院」。
                                  書記官  許清秋
中    華    民    國   100    年    4     月    18    日
附錄本判決論罪科刑法條：
毒品危害防制條例第十條：
施用第一級毒品者，處六月以上五年以下有期徒刑。
施用第二級毒品者，處三年以下有期徒刑。